【裁判字號】    89,簡上,537
【裁判日期】    900215
【裁判案由】    給付票款
【裁判全文】
臺灣臺北地方法院民事判決  八十九年度簡上字第五三七號
    上  訴  人  丙○○
    訴訟代理人  丁○○
    被  上訴人  乙○○
    訴訟代理人  甲○○○
右當事人間請求給付票款事件，上訴人對於中華民國八十七年八月十四日本院台北簡
易庭八十九年度北簡字第四二二○號第一審判決提起上訴，本院判決如左：
    主    文
上訴駁回。
第二審訴訟費用由上訴人負擔。
    事    實
甲、上訴人方面：
一、聲明：原判決廢棄，被上訴人第一審之訴駁回。
二、陳述：除與原審判決書所載者相同茲予引用外，補稱：
          被上訴人自認與背書人即同案被告黃基祥（該部分已確定）並非熟識，係
          因其父親即訴外人吳秀全之故而與黃基祥借貸往來，且已有多年。然黃基
          祥以詐欺手法取得系爭票據後，即持向吳秀全貼現換取現金，黃基祥於八
          十八年九月底宣告破產後，吳秀全乃將支票交其母親甲○○○、其配偶巫
          美玉及其女兒即被上訴人提示，合計金額高達新台幣（下同）三千餘萬元
          ，故吳秀全與黃基祥應係共謀詐欺取得系爭票據，被上訴人取得系爭票據
          亦無對價。
三、證據：除援用原審之立證方法外；補提出支票及退票理由單、發票、補充告訴理
          由狀。
乙、被上訴人方面：
一、聲明：駁回上訴。
二、陳述：援用原審判決書所載。
三、證據：援用原審之立證方法。
    理    由
一、兩造爭執之要旨：
    被上訴人起訴主張：伊執有上訴人簽發，黃基祥（此部分已確定）背書如附表所
    示之支票十一紙，面額合計二百八十七萬二千三百元，經提示均不獲付款，追索
    無效，爰依票據關係，求為判決被上訴人及黃基祥連帶給付上款及如附表所示之
    法定遲延利息等語。上訴人則以：系爭票據係黃基祥向上訴人詐騙所得，而黃基
    祥於詐得系爭票據後，持向被上訴人父親吳秀全貼現，黃基祥破產後，吳秀全將
    系爭票據交付被上訴人提示，故黃基祥與吳秀全間應係共謀詐欺，被上訴人取得
    系爭票據或無對價，或以不相當之對價取得，自不得享有優於前手即黃基祥之權
    利等語，資為抗辯。
二、得心證之理由：
    被上訴人主張執有上訴人簽發，黃基祥背書之支票十一紙，面額合計二百八十七
    萬二千三百元，經提示不獲付款之事實，業據提出支票及退票理由單為證，且為
    上訴人所不爭，堪信為真。本件兩造所爭執者在於，系爭票據是否為黃基祥詐欺
    所得？及被上訴人是否以無對價或顯不相當之對價取得系爭票據？
    （一）按無對價或以不相當之對價取得票據者，不得享有優於前手之權利，固為
          票據法第十四條第二項所明定。然票據行為，為不要因行為，執票人不負
          證明關於給付之原因責任，如票據債務人主張執票人取得票據出於惡意或
          詐欺時，則應由該債務人負舉證責任。最高法院六十四年台上字第一五四
          ○號判例意旨參照。
    （二）上訴人辯稱系爭票據係被上訴人父親吳秀全與黃基祥共謀詐欺所得，再由
          吳秀全無償讓與被上訴人之事實，為被上訴人所否認，上訴人又未能舉證
          以實其說；而對於被上訴人以無對價或顯不相當之對價自黃基祥取得系爭
          票據之事實，亦未能舉證以實其說，所辯均無可採。況縱令上訴人所辯系
          爭票據為黃基祥詐欺所得屬實，因上訴人不能證明被上訴人無對價或以顯
          不相當之對價取得系爭票據，故亦不得執為對抗被上訴人。
三、綜據右述，被上訴人依票據關係，請求上訴人及黃基祥連帶給付二百八十七萬二
    千三百元及自如附表所示利息起算日起至清償日止，按週年利率百分之六計算之
    利息，為有理由，應予准許。原審為上訴人敗訴之判決，並無不當，上訴意旨，
    猶執陳詞指摘原判決認事用法不當，求予廢棄改判，並無理由，應予駁回。
四、本件上訴為無理由，依民事訴訟法第四百三十六條之一第三項、第四百四十九條
    第一項、第七十八條，判決如主文。
中      華      民      國    九十      年      二      月     十五     日
                                            民事第六庭審判長法  官  鄭純惠
                                                            法  官  胡宗淦
                                                            法  官  吳素勤
右為正本係照原本作成
本件當事人須以本判決適用法律顯有錯誤為上訴理由時，始得於本判決送達後二十日
內向本院提起上訴狀，如已於本判決宣示後送達前提起上訴者，應於判決送達後十日
內補具上訴理由（均按他造當事人之人數附繕本），並經本院許可後方得上訴最高法
院。
中      華      民      國    九十      年      二      月     十五     日
                                                        法院書記官  柯金珠


司法院資訊處製作；財團法人民間司法改革基金會備份。
